【裁判字號】    98,交聲,4628
【裁判日期】    981223
【裁判案由】    聲明異議
【裁判全文】
臺灣臺中地方法院交通事件裁定        98年度交聲字第4628號
原處分機關  交通部公路總局臺中區監理所
異  議  人  甲○○
即受處分人
上列異議人因違反道路交通管理處罰條例案件，對於交通部公路
總局臺中區監理所民國98年12月14日所為之處分（中監違字第裁
60-HD0000000號裁決書），聲明異議，本院裁定如下：
    主    文
異議駁回。
    理    由
一、原處分機關即交通部公路總局臺中區監理所（下稱原處分機
    關）係以：異議人即受處分人（下稱受處分人）甲○○所有
    車牌號碼 3167-GD號自小客車，於民國98年10月28日13時22
    分許，在臺中縣沙鹿鎮○○路臺12線5.3K（往臺中）處，因
    「限速60公里、經測速時速81公里、超速21公里，20公里以
    上未滿40公里（經雷達、雷射測速儀器採證）」之違規，經
    臺中縣警察局交通警察隊依違反道路交通管理處罰條例第40
    條規定逕行舉發。受處分人於期限內向原舉發單位申訴，經
    函覆後仍表示不服，原處分機關遂於98年12月14日，以中監
    違字第裁60-HD0000000號裁決書，依道路交通管理處罰條例
    第40條規定及違反道路交通管理事件統一裁罰基準表，裁處
    其罰鍰新臺幣（下同）1800元，並依同條第63條第1項第1款
    規定，記違規點數1點。
二、聲明異議意旨略以：臺中縣沙鹿鎮○○路臺12線5.3K（往臺
    中）處前方道路 100公尺內，並未依規定設置「限速60」及
    「前有移動式測速照相」合法標誌，僅在採證照片處前約13
    0公尺處，設置「限速 60」及「前有測速照相」臨時告示牌
    ，用鐵絲臨時綁附在電線桿上，且採證當時亦無該臨時綁附
    之告示牌。而「前有測速照相」與「前有移動式測速照相」
    告示牌，意思表示應不相同，臺中縣警察局明知要使用「移
    動式測速照相」採證，卻故意或過失未依規定設置「限速60
    」及「前有移動式測速照相」之合法告示牌標誌告知民眾，
    應屬違法、無效之採證。又舉發違反道路交通管理事件通知
    單所附採證照片，既未附採證測速儀之機器型號，又無經標
    檢局檢驗合法、合格之證號、有效期限，應屬違法、無效之
    採證，不能依此照片作為處分之依據，爰聲明異議，請求撤
    銷原處分等語。
三、按汽車駕駛人，行車速度，超過規定之最高時速，處新臺幣
    1200元以上2400元以下罰鍰；又汽車駕駛人有道路交通管理
    處罰條例第40條之情形者，除依原條款處罰鍰外，並予記違
    規點數1點，道路交通管理處罰條例第40條、第63條第1項第
    1款分別定有明文。次按違反道路交通管理處罰條例第40 條
    事件汽車駕駛人行車速度，超過規定之最高時速20公里以上
    ，未滿40公里者，期限內繳納罰鍰或到案聽候裁決者，處新
    臺幣1800元罰鍰，違反道路交通管理事件統一裁罰基準及處
    理細則第2條第2項亦有明文。
四、經查：受處分人甲○○駕駛車號 3167-GD號自小客車，於前
    揭時間、地點，經警方設置之雷達測速儀，測得其時速81公
    里（超速21公里），為警舉發等情，有上開舉發違反道路交
    通管理事件通知單影本及採證照片影本各 1份在卷可稽，受
    處分人雖以前揭情詞置辯，惟查：
（一）按汽車駕駛人行車速度超過規定之最高速限，經以科學儀
      器取得證據資料證明其行為違規者，當場不能或不宜攔截
      製單舉發者，得逕行舉發；對於行車速度超過規定之最高
      速限或低於規定之最低速限之違規行為，採用固定或非固
      定式科學儀器取得證據資料證明者，於一般道路須至少於
      100公尺，於高速公路、快速公路須至少於300公尺前，明
      顯標示之，道路交通管理處罰條第7條之2第1項第7款、第
      3項定有明文。觀諸道路交通管理處罰條例第7條之2第3項
      之立法意旨，其標示之設置係為預促汽車駕駛人注意減速
      ，避免因速限標誌或標示設置距離舉發地點過短，使駕駛
      人反應不及而無從依速限行駛所設，以期駕駛人在避免受
      罰之心理下，達到依行車速限駕駛進而維護行車安全之最
      大效益。是該項所定之「至少100公尺前」或「至少300公
      尺前」，係設置標示之最低規範，而非指應於「 100公尺
      」或「 300公尺」整處設置標示始為合法，且揆諸上開規
      定，亦只須於一般道路須至少於 100公尺，於高速公路、
      快速公路須至少於 300公尺前，明顯標示最高速限及前有
      以科學儀器採證之旨即可，並未限制須載明「前有移動式
      測速照相」始為合法，蓋科學儀器係採固定式或非固定式
      ，係由舉發機關依實際情況機動調整，而道路交通管理處
      罰條第7條之2第2項第9款，就行車速度超過規定之最高速
      限或低於規定之最低速限之科學儀器採證，亦未限定為固
      定式，是舉發機關僅須明顯標示最高速限及前有以科學儀
      器採證之旨，即已符合道路交通管理處罰條例第7條之2第
      3 項之立法意旨，至於有無標明係採固定式或非固定式科
      學儀器，或該標示之吊掛方式，與前開立法意旨無關，自
      無從為駕駛人因未依速限行駛，遭舉發機關依科學儀器採
      證舉發時之卸責事由，合先說明。經查，本件違規地點為
      臺中縣沙鹿鎮○○路臺12線5.3K（往臺中）處，違規地點
      前約130公尺處設置有「速限 60」及「前有測速照相」告
      示牌等情，有臺中縣政府警察局 98年12月2日中縣警交字
      第0980018892號書函暨告示牌相片影本（98年10月28日拍
      攝）各 1份在卷可稽，是舉發機關業於本件違規時間前，
      在取締違規地點前方 130公尺處，設置「速限60」及「前
      有測速照相」之告示牌，顯然已超過道路交通管理處罰條
      例第7條之2第3項所定之「至少100公尺前」之距離，此等
      距離足使駕駛人有充分之時間反應，以遵守行車速限至明
      ；又駕駛人本有按速限行駛之注意義務，實不能因主管機
      關未設置科學儀器採證標示以提醒駕駛人注意，駕駛人即
      得免於違規受罰之行政責任。何況本件舉發機關業已依法
      設置告示牌，已如前述，更難認本件逕行舉發有何違法之
      處，受處分人所認，顯有誤會。
（二）本件舉發機關使用之雷達測速儀，係經過經濟部標準檢驗
      局於 97年11月7日檢定合格，有效期限至98年11月30日，
      且舉發當日亦在經濟部標準檢驗局檢定合格之有效期限內
      等情，亦有臺中縣警察局上開書函、經濟部標準檢驗局之
      雷達測速儀檢定合格證書各 1紙在卷可稽。按交通勤務警
      察或依法令執行交通稽查任務人員，開單舉發違反道路交
      通管理處罰條例所列之違規事實，經公路主管機關或警察
      機關所為之裁決處罰，本質上為行政處分，係公務員基於
      職務上權利，依法就特定之具體事件所為，並具有公法上
      效果之單方行政行為。而根據公務員為公法上行為具有公
      信力之原則，該行政處分當可被推定為真正，且其據以依
      法處分之事實認定，亦應可推定為正確無誤，故本此公信
      原則，立法者乃賦予行政機關違反道路交通事件統一裁罰
      基準及處理細則等相關規定，使交通勤務警察或依法令執
      行交通稽查任務人員得當機處分，以達成維護交通秩序及
      公共安全之行政目的。反之，若謂公務員之一切行政行為
      ，均需預留充分之證據，以證明其所認定之事實為真，則
      國家行政勢必受到相當程度之阻礙，且相關行政目的亦難
      以順利達成，故刑事訴訟法中就犯罪證據有關之規定，與
      屬於行政秩序罰之交通違規裁罰本旨不相符合之部分，自
      不在得以準用之列。從而，交通違規行政爭訟之舉證責任
      原理，非如刑事案件中應超越任何合理懷疑始可為有罪判
      決之嚴格程度，而係應與民事訴訟之舉證責任原理相類似
      。亦即，基本上應就行政機關與人民所各自主張有利於己
      之事實，分配其應盡之舉證責任，而非逕與適用刑事訴訟
      法之「無罪推定」原則，此觀諸行政訴訟法第 136條規定
      ，行政訴訟程序準用民事訴訟法第 277條規定舉證責任分
      配原則之立法意旨，即可明瞭。本件原處分機關裁決受處
      分人「汽車駕駛人行車速度，超過規定之最高時速20公里
      以上40公里以下」違規，乃引據舉發違反道路交通管理事
      件通知單為證，而舉發違規事件之警員如何查獲並舉發之
      經過，有臺中縣警察局上開書函陳明，並有採證照片為佐
      證，足認本件行政處分，員警已盡相當舉證責任，堪予採
      信。
五、綜上所述，本件受處分人既有超速違規之事實，自應予依法
    處罰，以維護交通安全，受處分人上開所辯，實非可採。從
    而，原處分機關援引上開規定，以受處分人違規超速（20公
    里以上，未滿40公里），裁處受處分人罰鍰1800元，並記違
    規點數1點，並無不當，其異議為無理由，應予駁回。
六、據上論斷，應依道路交通管理處罰條例第 87條第2項，道路
    交通案件處理辦法第19條，裁定如主文。
中    華    民    國    98    年    12    月    23    日
                       交通法庭  法  官  陳  得  利
上正本證明與原本無異。
如不服本裁定，應於送達後5日內，向本院提出抗告狀。
                                 書記官  吳  慕  先
中    華    民    國    98    年    12    月    23    日


司法院資訊處製作；財團法人民間司法改革基金會備份。
